【裁判字號】    95,家上,11
【裁判日期】    950613
【裁判案由】    履行同居
【裁判全文】
臺灣高等法院民事判決                  95年度家上字第11號
上  訴  人  乙○○
被  上訴人  甲○○
上列當事人間履行同居事件，上訴人對於中華民國94年11月22日
臺灣桃園地方法院94年度婚字第852 號第一審判決提起上訴，經
本院於95年5月30日言詞辯論終結，判決如下：
    主  文
上訴駁回。
第二審訴訟費用由上訴人負擔。
    事實及理由
一、上訴人主張：兩造為夫妻關係，詎被上訴人性情暴戾，對上
    訴人全無夫妻之情，非但不聽勸告，反而變本加厲，毫無悔
    過之意，並自17、18年前離家出走迄今，兩造子女雖證稱係
    上訴人離家出走，但上訴人當年離家是因生意失敗才跑路，
    長女詹湘綺結婚時， 上訴人也包新台幣（下同）4萬多元紅
    包，結果連餅都沒吃到，上訴人希望被上訴人履行同居義務
    ，照顧上訴人中風的父親，並不希望離婚，乃依民法第1001
    條規定，請求被上訴人履行夫妻同居之訴。
二、被上訴人則以：上訴人離家對妻子兒女棄之不顧在前，並非
    伊離家出走，伊有不履行同居義務之正當事由，且上訴人明
    知伊地址，卻向法院稱不知，上訴人10多年前離家出走時，
    留下一堆債務及讓伊獨力扶養子女，致伊身體弄壞，罹患子
    宮頸惡性腫瘤，沒有能力照顧上訴人父親等語，資為抗辯。
三、本件原審對上訴人之請求，為其敗訴之判決，上訴人聲明不
    服，提起上訴，上訴聲明：(一)原判決廢棄；(二)被上訴人應與
    上訴人同居。被上訴人答辯聲明則求為判決駁回上訴。
四、本件爭點為：被上訴人有無不能履行同居義務之正當理由？
    經查：
  (一)按夫妻互負同居之義務。但有不能同居之正當理由者，不在
    此限，民法第1001條定有明文。
  (二)本件上訴人因生意失敗身負債務，乃離家在先，為上訴人所
    自認（見本院卷第31頁），上訴人離家後由被上訴人獨力負
    起養家及扶養子女之責，此由兩造子女詹湘綺於原審證稱：
    「我不同意上訴人（起訴狀）的寫法，在我12、3 歲的時候
    ，上訴人棄養我們，離家出走，並不是被上訴人離家出走，
    當時家裡是住在桃園市○○路在做生意，我不知道上訴人離
    家的原因，上訴人離開以後，如果有回來就是要偷拿我們的
    錢，10多年來只回來3、4次，而且回來都是要錢，並沒有做
    到為人夫，為人父的責任，所以我認為不履行同居義務的是
    上訴人。」，詹湘芸於原審證稱：「我的意見跟我姐姐一樣
    。我國中的時候，下課後還幫母親到南崁做小生意，然後我
    晚上11、12點到伯父家去睡覺，半夜2、3點母親再帶我回桃
    園市家裡，上訴人完全沒有拿錢回家。」，詹恒毅於原審證
    稱：「我從 8歲到現在，父親都沒有養我，我不知道父親這
    十多年來，到底在做什麼，希望他能回答，而且他從來沒有
    拿錢回家，我們三個小孩都是靠母親做小吃店養大的。」（
    分見原審卷第51-54頁），上訴人亦於本院陳稱 ：「我只是
    希望被上訴人回家幫我煮飯給我母親吃，我母親已經 7、80
    歲，她不跟我履行同居沒有關係，我最主要的目的是因有外
    勞希望她幫忙翻譯」云云（見本院卷第25頁），參酌兩造陳
    述與上揭證人之證詞，顯見兩造間係上訴人背離夫妻間應相
    互扶持之婚姻真諦而離家出走在先，且上訴人並非不能找到
    被上訴人及其子女，甚至於分居10多年當中未曾嘗試與被上
    訴人母子復合共同生活，上訴人現在只因希望被上訴人照顧
    其中風之父及煮飯給其母或幫忙翻譯為由，即提起本件履行
    同居之訴，其行為實屬自私，然不論如何，既係上訴人離家
    出走，被上訴人自有不能履行同居義務之正當理由，原審判
    決駁回上訴人之請求，洵屬有據。
五、綜上，上訴人依民法第1001條規定，請求被上訴人履行同居
    義務，並無理由。原審為上訴人敗訴之判決，經核並無不合
    。上訴意旨，指摘原判決不當，求予廢棄改判，為無理由，
    應駁回其上訴。
六、本件事證已臻明確，兩造其餘攻擊防禦方法，核與判決結果
    已不生任何影響，不再贅述，併此敘明。
七、據上論結，本件上訴為無理由，爰依民事訴訟法第449條第1
    項、第78條，判決如主文。
中    華    民    國    95    年     6    月    13    日
                  民事第三庭審判長法  官  林敬修
                                  法  官  張靜女
                                  法  官  劉勝吉
正本係照原本作成。
如不服本判決，應於收受送達後20日內向本院提出上訴書狀，其
未表明上訴理由者，應於提出上訴後20日內向本院補提理由書狀
（均須按他造當事人之人數附繕本）上訴時應提出委任律師或具
有律師資格之人之委任狀；委任有律師資格者，另應附具律師資
格證書及釋明委任人與受任人有民事訴訟法第466 條之1第1項但
書或第2項（詳附註）所定關係之釋明文書影本。
中    華    民    國    95    年    6     月    14    日
                                  書記官  李翠齡
附註：
民事訴訟法第466條之1（第1項、第2項）：
對於第二審判決上訴，上訴人應委任律師為訴訟代理人。但上訴
人或其他法定代理人具有律師資格者，不在此限。
上訴人之配偶、三親等內之血親、二親等內之姻親，或上訴人為
法人、中央或地方機關時，其所屬專任人員具有律師資格並經法
院認為適當者，亦得為第三審訴訟代理人。


司法院資訊處製作；財團法人民間司法改革基金會備份。
